臺灣臺北地方法院民事判決
110年度訴字第6626號
原      告  林文聰  
被      告  吳淑芬  
上列當事人間請求損害賠償等事件，本院於民國111年6月24日言
詞辯論終結，判決如下：
    主  文
原告之訴駁回。
訴訟費用由原告負擔。
    事實及理由
一、原告主張：兩造為民國107年11月24日舉行之107年度臺北市
    萬華區第13屆和平里里長選舉之候選人。被告為求當選，竟
    與其夫即曾擔任前任和平里里長之訴外人李彬基共同基於意
    圖使原告不當選，虛構原告於擔任臺北市萬華區和平社區發
    展協會總幹事期間，曾以不法手段領取經費一情，製作成文
    宣（下稱系爭文宣），於107年11月15日起張貼於公開之臉
    書網頁上，並於翌日將系爭文宣散發於和平里所有里民之信
    箱，另於同年月20日、21日刻意利用廣播方式散布系爭文宣
    之不實內容，誣指原告涉嫌貪瀆及偽造文書，致對原告之選
    情造成不良影響而敗選。被告明知系爭文宣內容涉及不實之
    負面造謠卻仍加以散布傳送，顯已破壞原告信譽，使原告社
    會評價遭到減損，侵害原告名譽權及信用權，原告自得依侵
    權行為法律關係，請求被告賠償原告里長選舉經費新臺幣（
    下同）30萬元、精神慰撫金36萬元，並刊登道歉啟事以回復
    名譽等語。爰聲明：㈠被告應給付原告30萬元。㈡被告應給付
    原告36萬元。㈢被告應於系爭文宣加印「吳淑芬道歉啟事：
    這是不實事項文宣」投於和平里所有里民之信箱及雙園街店
    家。㈣被告應將「這是不實事項文宣」道歉啟事刊登於被告
    臉書30天。
二、被告則以：原告前執相同事由對被告及李彬基提起違反公職
    人員選舉罷免法、加重誹謗罪刑事告訴，業經臺灣臺北地方
    檢察署檢察官為不起訴處分，原告提起再議及聲請交付審判
    ，業遭駁回在案；另對被告提起當選無效民事訴訟，原告亦
    敗訴確定在案。參與選舉之人本就要準備選舉經費，原告請
    求被告賠償，並無理由。又原告所提出之系爭文宣、臉書貼
    文及廣播錄音檔，均非被告所製作，且被告係於系爭文宣散
    發前才知悉，就廣播部分亦為他人轉告方得知，被告亦因此
    事與李彬基發生爭執，被告並未對原告為侵權行為，原告請
    求被告賠償精神上損失及刊登道歉啟事，亦無理由等語置辯
    。並聲明：原告之訴駁回。
三、得心證之理由：
    原告主張被告為求當選，與其夫即曾擔任前任和平里里長之
    訴外人李彬基，共同製作系爭文宣，虛構原告於擔任臺北市
    萬華區和平社區發展協會總幹事期間，曾以不法手段領取經
    費一情，張貼於公開之臉書網頁並散發於和平里所有里民之
    信箱，另利用廣播方式散布系爭文宣之不實內容，不法侵害
    原告名譽權及信用權，依侵權行為法律關係，請求被告賠償
    財產上損害30萬元、非財產上損害36萬元並刊登道歉啟事等
    情，惟為被告所否認，並以前揭情詞置辯。經查：
  ㈠按因故意或過失，不法侵害他人之權利者，負損害賠償責任
    。故意以背於善良風俗之方法，加損害於他人者亦同。違反
    保護他人之法律，致生損害於他人者，負賠償責任。但能證
    明其行為無過失者，不在此限，民法第184條定有明文。次
    按當事人主張有利於己之事實者，就其事實有舉證之責任，
    民事訴訟法第277條前段定有明文。又按民事訴訟如係由原
    告主張權利者，應先由原告負舉證之責，若原告先不能舉證
    ，以證實自己主張之事實為真實，則被告就其抗辯事實即令
    不能舉證，或其所舉證據尚有疵累，亦應駁回原告之請求（
    最高法院17年上字第917號判例足參）。是依上開規定，行
    為人應負侵權行為之損害賠償責任，必以主觀上具有故意或
    過失，客觀上行為具有不法性並致他人權利受損害為要件，
    若其中任一要件有所欠缺，即無所謂侵權行為可言。故主張
    權利被侵害者，應就其權利被侵害之事實負舉證之責，若不
    能舉證證實所主張之事實為真實，則他造就其抗辯事實即令
    不能舉證，或其所舉證據尚有疵累，亦應駁回請求。本件原
    告主張被告不法侵害其名譽權及信用權，依侵權行為法律關
    係請求被告負損害賠償之責，則依上開舉證責任分配原則，
    原告自應就被告侵害其前揭權利之事實，負舉證責任。如無
    法證明，其提起本件訴訟，即無理由。
  ㈡原告雖主張被告與其夫李彬基共同製作系爭文宣並散布等語
    ，然系爭文宣上製作者屬名為「和平里合格選民李彬基」，
    從形式上觀察，被告抗辯系爭文宣非伊所為，已屬有據；復
    參以李彬基於原告告訴被告、李彬基違反公職人員選舉罷免
    法、加重誹謗罪刑事案件偵查中，承認系爭文宣為伊個人所
    製作，被告並無參與等語，經臺灣臺北地方檢察署檢察官調
    查後，認難僅憑被告與李彬基2人為夫妻關係，即得推論被
    告為共同正犯，或對李彬基之行為提供助力、教唆，且無其
    他證據足認被告、李彬基有為原告所指犯行而犯罪嫌疑不足
    為由，以108年度選偵字第55號不起訴處分書為被告、李彬
    基不起訴之處分，並經臺灣高等檢察署以108年度上聲議字
    第3199號處分書駁回原告再議、本院刑事庭以108年度聲判
    字第109號駁回原告交付審判之聲請在案，有上開不起訴處
    分書、處分書、刑事裁定在卷可稽（見本院卷第95至103頁
    、第107至109頁），此外，原告就其主張被告製作且散布系
    爭文宣之行為乙節並未提出任何積極證據以實其說，揆諸前
    開規定，應認原告未善盡舉證責任，本院自難為其有利之認
    定，原告主張並非可採。
　㈢況查李彬基所為系爭文宣內容，乃係和平社區發展協會會務
    運作與費用核銷之過程等與該里事務攸關之內容，自為和平
    里里民本當知曉，李彬基刊登於臉書、散發文宣或以廣播宣
    揚，自屬與公益有關並為可受公評之事項，李彬基本於和平
    里里民身分，為全體成員之公共利益著想，提出系爭文宣對
    上開和平社區發展協會會務運作與費用核銷之過程事實加以
    質疑，難認係出於惡意攻訐或貶損原告人格之意，主觀上應
    無誹謗、意圖使人不當選之故意，並無構成誹謗罪等情，並
    經前開臺灣臺北地方檢察署檢察官不起訴處分書、臺灣高等
    檢察署處分書、本院刑事裁定認定在案。從而，李彬基所為
    屬言論自由保護之範疇，並未構成侵權行為，是縱認被告知
    悉系爭文宣之存在，或未阻止李彬基為散布系爭文宣之行為
    ，均不足認定被告有不法侵害原告名譽權之行為。
　㈣從而，原告既未能證明被告有何不法侵害原告名譽權、信用
    權之侵權行為存在，其依民法侵權行為法律關係，請求被告
    賠償損害及回復名譽云云，自屬無據，不應准許。
四、綜上所述，原告依侵權行為法律關係，請求被告賠償原告財
    產上損害30萬元、非財產上損害36萬元並刊登道歉啟事，均
    為無理由，應予駁回。
五、本件事證已臻明確，兩造其餘攻擊防禦方法或舉證，經審酌
    後，認與判決結果不生影響，爰不逐一論列，併此敘明。
六、據上論結，本件原告之訴為無理由，依民事訴訟法第78條，
    判決如主文。
中　　華　　民　　國　　111 　年　　7 　　月　　15　　日
                  民事第一庭    法　官　熊志強
以上正本係照原本作成。
如對本判決上訴，須於判決送達後20日內向本院提出上訴狀。如
委任律師提起上訴者，應一併繳納上訴審裁判費。
中　　華　　民　　國　　111 　年　　7 　　月　　15　　日
                                書記官　蔡斐雯